【裁判字號】    94,訴,2237
【裁判日期】    950920
【裁判案由】    毒品危害防制條例
【裁判全文】
臺灣板橋地方法院刑事判決              94年度訴字第2237號
公  訴  人  臺灣板橋地方法院檢察署檢察官
被      告  甲○○
指定辯護人  本院公設辯護人吳天明
被      告  丙○○
指定辯護人  江肇欽  律師
上列被告等因毒品危害防制條例案件，經檢察官提起公訴（94年
度偵緝字第728 號、94年度偵緝字第729 號、94年度偵字第6013
號），本院判決如下：
    主  文
甲○○共同意圖販賣而持有第一級毒品，累犯，處有期徒刑拾年
肆月，扣案之第二級毒品大麻（淨重零點柒壹公克）沒收銷燬之
；又連續轉讓第二級毒品，累犯，處有期徒刑捌月。應執行有期
徒刑拾年拾月，扣案之第二級毒品大麻（淨重零點柒壹公克）沒
收銷燬之。
丙○○共同意圖販賣而持有第一級毒品，處有期徒刑拾年貳月，
扣案之第二級毒品大麻（淨重零點柒壹公克）沒收銷燬之。
    事  實
一、甲○○前有多次違反麻醉藥品管理條例之前科，其於民國85
    年間，因違反麻醉藥品管理條例案件，經本院以85年度訴字
    第1724號判處有期徒刑8 月，並經臺灣高等法院以85年度上
    訴字第5764號駁回上訴確定，於87年5 月29日縮短刑期執行
    完畢（構成累犯）。猶不知悔改，其與丙○○明知海洛因係
    毒品危害防制條例第2 條第2 項第1 款規定之第一級毒品，
    又安非他命及大麻係同條例第2 條第2 項第2 款所規定之第
    二級毒品，不得非法販賣、轉讓、持有，渠等二人竟共同基
    於意圖販賣而持有第一級毒品海洛因（下簡稱海洛因）暨第
    二級毒品安非他命（下簡稱安非他命）及持有第二級毒品大
    麻（下簡稱大麻）之犯意聯絡，於92年5 月21日23時許，在
    臺北縣新莊市○○路新生巷內，共同出資向真實姓名年籍不
    詳自稱「劉清祥」綽號「牛頭」之成年男子（以下簡稱「牛
    頭」），以海洛因每錢新臺幣（下同）一萬五千元、安非他
    命每半兩一萬六千元之價格，分別購入海洛因8 小包（總淨
    重2.25公克）、安非他命23小包（總淨重13.7公克），並附
    贈大麻乙包（淨重0.71公克）；渠等除部分供己施用外，其
    餘則俟機以安非他命每小包2 千元、海洛因每小包1 千元販
    售於不特定人；並自取得前揭附贈之大麻之彼時起，持有前
    揭大麻。嗣經警於同日23時30分許，在臺北縣新莊市○○路
    新生巷8 之2 號3 樓渠等之租住處，查獲渠二人及渠二人所
    共同持有之前揭海洛因8 包、安非他命23包、大麻1 包、電
    子磅秤1 台、分裝袋300 個、分裝吸管4 支等物。
二、甲○○另基於轉讓安非他命於他人施用之概括犯意，於92年
    （起訴書誤載為95年，業經公訴人蒞庭更正）5 月19日及20
    日二次，在甲○○之上述租屋處內，無償轉讓安非他命予乙○○施用。
三、案經臺北縣政府警察局海山分局報告臺灣板橋地方法院檢察
    署檢察官偵查起訴。
    理  由
壹、認定本案事實所據證據之證據能力：
一、被告甲○○於92年5 月22日警詢時之陳述：
  (一)按被告之自白，非出於強暴、脅迫、利誘、詐欺、疲勞訊問
    、違法羈押或其他不正之方法，且與事實相符者，得為證據
    ，刑事訴訟法第156 條第1 項定有明文。次按刑事訴訟法第
    100 條之1 第1 項固規定「訊問被告，原則上應全程連續錄
    音；必要時，並應全程連續錄影」；同條第2 項亦規定「筆
    錄內所載之被告陳述與錄音或錄影之內容不符者，除有前項
    但書情形外，其不符之部分，不得作為證據」。同法第100
    條之2 亦準用同法第100 條之1 規定。考其立法目的，在於
    建立訊問筆錄之公信力，並擔保訊問程序之合法正當；亦即
    在於擔保犯罪嫌疑人對於訊問之陳述，係出於自由意思及筆
    錄所載內容與陳述相符。如果犯罪嫌疑人之自白，係基於自
    由意思而非出於不正之方法，且其自由之陳述與事實相符，
    縱令於訊問時未經全程連續錄音或錄影，致訊問程序稍嫌微
    疵，仍難謂其自白之筆錄，無證據能力，最高法院93年度台
    上字第370 號判決可資參照。
  (二)雖被告甲○○之指定辯護人為其辯護稱：被告甲○○之警詢
    筆錄是警員製作完成後，始叫被告甲○○簽名，並未一問一
    答製作，亦無全程連續錄音，又因被告甲○○未看過筆錄內
    容，曾一度拒絕簽名，然有警員從其後腦勺打一下，迫使其
    不得已才簽名，故警詢自白缺乏任意性，亦與事實不符，無
    證據能力云云。惟查，被告甲○○於92年5 月22日檢察官偵
    訊時僅空言辯稱：伊於警詢筆錄所載內容是警察叫伊說的云
    云（見同署92年度偵字第10718 號偵查卷第54頁），但其於
    彼時並未具體指摘其究係遭受警員如何刑求以致配合警方供
    述，亦未曾要求檢察官勘驗其頭部是否有遭毆傷；迄其於94
    年4 月7 日23時許，於臺北縣樹林市○○街107 巷21弄10號
    2 樓為警查獲後，始於94年9 月29日檢察官偵訊時陳稱：伊
    於接受警詢時，海山分局某警員有於伊後腦勺打了一下，但
    伊不認識也不知該警員是誰云云（見同署94年度偵字第6013
    號偵查卷第82頁），則被告甲○○所辯並無憑據，是否屬實
    ，誠有可議。復經本院勘驗被告甲○○於92年5 月22 日 之
    警詢錄音帶並製作勘驗筆錄，及於95年2 月16日當庭播放上
    開警詢錄音帶以供被告甲○○辨明，勘驗結果發現上開筆錄
    內所載之被告甲○○的陳述與錄音內容並無不符，製作筆錄
    之警員確有以一問一答方式製作筆錄，且詢問時語調平和，
    並有使被告甲○○辯明犯罪嫌疑之機會，而被告甲○○於警
    詢時口語表達清晰，陳述的語氣及語法均相當口語化等情，
    此有本院於95年1 月2 日製作之勘驗筆錄及本院於95年2 月
    16日準備程序筆錄在卷可憑（見本院卷一第128 至134 頁、
    第165 至168 頁），而被告甲○○在當庭聽聞過警詢錄音帶
    內容後，竟狡辯稱：警詢錄音帶所播放出來的聲音好像不是
    我的聲音，我不確定自己是否有說過這些話，我藥癮發作所
    以頭腦不清楚，是警察強迫我在警詢筆錄簽名云云，惟查，
    被告甲○○於偵訊時從未表示其於警詢時有何藥癮發作頭腦
    不清楚的情形，且依據本院當庭播放之錄音帶內容顯示，被
    告甲○○表達清晰，並未有含混不清或精神不濟之情形，況
    且，被告甲○○就其於警詢中供述向「牛頭」販入毒品之種
    類、數量及金額等情節坦承屬實，焉有唯獨就販入毒品有為
    販賣予他人之用乙節予以爭執其自白的任意性，推稱藥癮發
    作之理，由此反足徵其前揭所辯，純係臨訟虛構之卸詞，無
    足採信。又證人即製作被告甲○○筆錄之警員張朱煌於本院
    審理時具結後證稱：被告甲○○於警詢是依照其自由意思所
    為，伊與伊同事均未毆打或恐嚇他，伊習慣是邊訊問邊打字
    製作，不無可能先由伊製作警詢筆錄完畢後要被告甲○○照
    著念再錄音，被告甲○○是自願在筆錄上簽名，並無人脅迫
    他等情明確（見本院卷二第6 至12頁），此核與本院前揭警
    詢錄音帶勘驗結果相符合，故證人張朱煌警員之證述，應堪
    採信。再參以被告甲○○於製作警詢筆錄當時已年滿44歲，
    且精神狀況正常，應屬具有相當社會經驗之成年人，又其在
    犯本案之前曾有犯違反麻醉藥品管理條例之前科記錄，顯見
    被告甲○○已有涉案及接受偵審之經驗；而意圖販賣而持有
    第一、二級毒品行為係屬嚴重犯罪行為，其最重法定本刑為
    無期徒刑，刑責甚重，此為一般人所週知之事實，其既為智
    識正常之成年人，且本身亦有涉案及偵審之經驗，則其理應
    對自承意圖販賣而持有上開毒品犯行之後果知之甚明，焉會
    於警詢時坦承其購入上揭毒品後，有將該毒品分裝及欲售出
    之價格等情節，倘被告甲○○確屬無辜清白，而遭員警屈打
    成招，則其理當於偵訊時極力澄清，並陳述冤屈，以免無端
    遭受重刑追訴，始符合常理，其焉會僅因受警員打了一下腦
    勺即故意承認犯其所販入第一、二級毒品後有販賣之意圖之
    不實情節而自陷己入罪，此顯與情理有重大悖謬。是以，被
    告甲○○於偵審時所辯其因遭員警施以強暴而坦承犯行云云
    ，實難以令人相信。綜上，應認被告甲○○於警詢時之自白
    ，係出於其自由意識所為，符合刑事訴訟法第156 條第1 項
    之規定，得作為認定本案事實之證據。而固然被告甲○○於
    前揭警詢筆錄所載之訊問時間係自95年5 月22日2 時50分起
    至同日4 時30分止，歷時約有1 小時又40分鐘，此與警詢錄
    音帶之實際錄音長度並不相同，由此證明被告於警詢接受訊
    問時並未全程連續錄音，然筆錄內所載之被告甲○○陳述內
    容與已有錄音內容部分既無不符之處，自與前揭刑事訴訟法
    第100 條之1 第2 項規定之不得作為證據情形不合，故縱令
    於訊問時未經全程連續錄音，致訊問程序稍嫌微疵，仍難謂
    其自白之筆錄，無證據能力。
二、被告丙○○於92年5 月22日警詢時之陳述：
    雖被告丙○○辯稱：伊當時藥癮發作得很嚴重，警察要求伊
    照他的意思配合說，當時有一個警察要打被告甲○○，警察
    要伊趕緊製作警詢筆錄，夜間訊問伊一定是要同意，因為當
    時時間很晚了，警察要伊不要耽誤他們的時間，伊心想若不
    同意的話不知會怎樣云云。又被告丙○○之指定辯護人為其
    辯護稱：被告丙○○於92年5 月22日警詢時因為毒癮發作，
    警察沒有讓被告丙○○休息，而疲勞訊問，所以被告丙○○
    不知警詢筆錄之內容，且訊問過程沒有連續錄音，故被告丙○○於警詢之供述無證據能力云云。第查，被告丙○○於94
    年9 月29日檢察官偵訊時已明白供稱：伊於海山分局接受製
    作警詢筆錄時並未遭刑求或逼供等語（見同署94年度偵字第
    6013號偵查卷第82頁），且被告丙○○於接受前揭警詢筆錄
    製作前已同意於夜間接受詢問，並簽名捺印無訛，此有該次
    警詢筆錄在卷可稽（見同前偵查卷20頁）。又查，經本院於
    勘驗被告丙○○於92年5 月22日之警詢錄音帶並製作成勘驗
    筆錄，及於95年2 月16日當庭播放上開警詢錄音帶以供被告
    丙○○辨明，勘驗結果亦發現上開筆錄內所載之被告丙○○
    的陳述與錄音內容並無不符，製作筆錄警員確有以一問一答
    方式製作筆錄，且詢問時語調平和，並有使被告丙○○辯明
    犯罪嫌疑之機會，而被告丙○○於警詢時口語表達清晰，陳
    述的語氣及語法均相當口語化等情，此有前揭勘驗筆錄及本
    院於95年2 月16日準備程序筆錄在卷可憑（見本院卷一第13
    4 至141 頁、第164 至165 頁），據此足認被告丙○○於警
    詢時並無毒癮發作以致無法接受詢問之情形。參以當製作筆
    錄警員向被告丙○○詢及扣案毒品係何時何地向「牛頭」購
    得乙事，被告丙○○竟供稱：伊等係透過一位叫綽號「阿生
    」或「阿興」（台語諧音）之友人介紹而向「牛頭」交易等
    語，惟倘若被告丙○○係照著警察的意思來回答問題，則其
    焉會供出警員詢問內容所未曾提及之人？況被告丙○○既坦
    承其係與被告甲○○「同時」並「分開」製作警詢筆錄無誤
    ，則何以被告甲○○亦於警詢時供稱：伊向「牛頭」購買毒
    品都是先告訴綽號「阿興」（台語發音）之男子要購買的數
    量及金額後，再由阿興向牛頭接洽，然後阿興會再告訴伊在
    那裡交易等情節，會與被告丙○○前揭所述不謀而合。由此
    足證製作被告丙○○警詢筆錄之警員並未事先要求被告丙○○依照警員之意思照本宣科，被告前揭所辯，顯係臨訟狡卸
    之詞，無可採信。故被告丙○○之指定辯護人就此部分證據
    能力之爭執，尚屬無據。則被告丙○○於警詢中基於自由意
    識下所為之陳述，依法得作為證據。
三、證人乙○○於警詢及偵查中之證述：
    按新修正刑事訴訟法增訂公布之第158 條之3 、第159 條之
    2 固規定：證人依法應具結而未具結者，其證言，不得作為
    證據；被告以外之人於司法警察調查中所為之陳述，與審判
    中不符時，其先前之陳述具有較可信之特別情況，且為證明
    犯罪事實存否所必要者，得為證據。惟按修正刑事訴訟法係
    於92年2 月6 日經總統公布施行，而同日公布施行之新修正
    刑事訴訟法施行法增訂第7 條之3 復規定：「中華民國92年
    1 月14日修正通過之刑事訴訟法施行（即92年9 月1 日）前
    ，已繫屬於各級法院之案件，其以後之訴訟程序，應依修正
    刑事訴訟法終結之。但修正刑事訴訟法施行前已依法定程序
    進行之訴訟程序，其效力不受影響。」，則證人乙○○在警
    詢或偵查中作證，均在新修正刑事訴訟法施行前依舊刑事訴
    訟法法定程序踐行之訴訟程序，依上開規定，其效力不受新
    修正刑事訴訟法之影響。
四、臺北縣政府警察局海山分局搜索扣押筆錄、扣押物品目錄表
    、查獲涉嫌毒品危害防制條例案之毒品初步鑑驗報告書、法
    務部調查鑑定通知書、被告二人為警查獲時採集渠等尿液送
    驗之檢驗報告，乃為被告以外之人於審判外之書面陳述，查
    本案檢察官、被告及其辯護人於言詞辯論終結前，就上開書
    面證據均未主張有刑事訴訟法第159 條第1 項不得為證據之
    情形，且業經本院調查，並審酌該書面陳述作成時之情況，
    認為適當者，依同法第159 條之5 第1 、2 項規定，認均有
    證據能力。又為警查獲扣案之前揭海洛因8 包、安非他命23
    包、大麻1 包、電子磅秤1 台、分裝袋300 個、分裝吸管4
    支等物，係經警依法持搜索票執行搜索而扣押之物，依法得
    作為證據。
貳、認定事實所憑證據及理由：
一、被告甲○○、丙○○被訴意圖販賣海洛因及安非他命部分：
    被告甲○○、丙○○均固坦承渠等確有於92年5 月21日23時
    許共同出資，在臺北縣新莊市○○路新生巷內，向「牛頭」
    購買向以海洛因每錢一萬五千元、安非他命每半兩一萬六千
    元之價格，分別購入海洛因8 小包（總淨重2.25公克）、安
    非他命23小包（總淨重13.7公克）等情不諱，惟均矢口否認
    有此部分犯行，並均辯稱：扣案之海洛因及安非他命，係渠
    等共同出資向綽號「牛頭」之男子購入供己施用，並非用來
    販賣，電子秤係用來磅秤所購買之毒品數量是否充足，分裝
    袋則是用以分裝方便攜帶外出施用，均非供販賣之工具云云
    。經查：被告甲○○於92年5 月22日警詢時即坦稱：「警方
    所查獲之毒品全部是我和丙○○一同出錢買的，販賣他人用
    ，和自己施打用」、「就是將購買毒品分裝成一小袋，海洛
    因每一小袋0.3 公克賣1 千元」、「都是一些固定的人要毒
    品時主動到台北縣新莊市新生巷8 號3 樓我現住地方來購買
    或打電話來在外面交易」等語（見同前92年度偵字第10718
    號偵查卷第14至18頁）；又被告丙○○亦於92年5 月22日警
    詢時坦承：「安非他命以每小包淨重0.8 公克販售2 千元、
    海洛因以每小包淨重0.2 公克販賣1 千元」、「都是一些固
    定的人向我們購買毒品，而這些人我大致都不曉得他們的真
    實年籍及住處，他們都主動到新莊市○○路新生巷我現住的
    地方3 樓向我們購買毒品」等語（見同前偵查卷第20至23頁
    ），參以被告丙○○於本院審理時陳稱：其在警詢時係與被
    告甲○○同時分開製作筆錄乙節無訛，則被告二人各自陳述
    情節竟仍互核一致，而渠等於本院審理時均以渠等於警詢中
    所述係遭違法取供乙節置辯，並無可採，已如前述，應認被
    告二人於警詢所述為真實。此外，並有當場查獲之海洛因、
    安非他命扣案可資憑證。又查，經本院調閱扣案之結晶體共
    23包，總淨重2.5 公克，每包各約淨重0.8 公克（毛重1公
    克）無誤，且經以煙毒品A 包試劑初步檢驗結果，呈安非他
    命反應，此有臺北縣政府警察局海山分局查獲涉嫌毒品危害
    防制條例案之毒品初步鑑驗報告書1 紙在卷可稽（見同前92
    年度偵查卷第39頁）；又扣案之白粉8包 ，經送法務部調查
    局鑑定結果，均含海洛因成分，淨重2.25公克（包裝重2.14
    公克），純度16.06%，純質淨重0.36公克，有該局92年4 月
    1 日調科壹字第060007219 號鑑定通知書1 紙存卷可憑。是
    以，被告辯稱扣案毒品全部係供自己施用所需云云，係臨訟
    避就責之詞，並無足採信。被告二人此部分犯行，事證已臻
    明確，足堪認定為真實。
二、被告甲○○、丙○○被訴持有大麻部分：
    被告甲○○、丙○○於92年5 月21日23時許，在臺北縣新莊
    市○○路新生巷內，共同出資向「牛頭」購買上述海洛因及
    安非他命時，「牛頭」有附贈渠等二人大麻1 包，渠等自取
    得之彼時起，持有該包大麻之事實，業據被告二人於本院審
    理時坦承不諱。雖被告二人進一步坦稱：渠等均有施用大麻
    等語，惟查，被告二人為警查獲後經採尿送驗結果，呈大麻
    陰性反應，此有台灣檢驗科技股份有限公司於92年7 月25日
    出具之濫用藥物尿液檢驗報告2 份（報告編號分別為：CH/2
    003/70428 、CH/2003/70430） 在卷可稽，並無積極證據證
    明被告二人有何施用大麻犯行。而渠等於92年5 月21日23時
    30分許，為警查獲時，確有當場扣得該包大麻無誤，此有臺
    北縣政府警察局海山分局搜索扣押筆錄、扣押物品目錄表在
    卷可考。又扣案之煙草1 包，經送鑑驗結果，確含第二級毒
    品大麻成分，煙草重0.71公克（包裝重0.46公克），此有法
    務部調查局92年7 月31日調科壹字第060007329 號鑑定通知
    書1 紙在卷可考。被告二人此部分之自白有上開補強證據可
    佐，事實明確，足堪採信。
三、被告甲○○被訴轉讓安非他命部分：
    訊據被告甲○○固坦承乙○○於92年5 月19日及20日，有至
    伊與被告丙○○承租上址租屋處乙節屬實，惟矢口否認有何
    轉讓安非他命犯行，並辯稱：伊於19日帶乙○○住入屋內後
    就離開，外出二天去打麻將，並未主動提供安非他命予乙○○，且伊不在家，故亦未同意乙○○自行拿取施用云云。惟
    查：證人乙○○於警詢時證稱：伊所吸食的安非他命是被告
    甲○○所免費提供的等語（見臺灣板橋地方法院檢察署92年
    度偵字第10718 號偵查卷第11頁）；其復於偵訊時坦承被告
    甲○○有於92年5 月19及20日拿安非他命給伊施用二次等語
    （見同前偵查卷80頁反面、第122 頁）；再於本院審理時具
    結後證述稱：伊至被告甲○○上址租屋處，見桌上有安非他
    命，有經被告甲○○同意後取用過二次等情綦詳（見本院卷
    二第16至23頁）。參以被告甲○○自承其與證人乙○○並無
    仇恨，否則不會將租屋供乙○○借住等語（見本院卷二第36
    頁），且證人乙○○於偵訊中證稱：伊於92年5 月21日為警
    查獲的前一天有開車載被告二人至龍華工專附近打麻將，後
    來晚上被告甲○○有打電話叫伊去載他回家等語（見同前92
    年偵查卷第121 至122 頁），由此足徵證人乙○○與被告甲○○二人交情匪淺素無怨懟，則衡情證人乙○○自無攀詞誣
    陷被告甲○○之理。雖被告甲○○辯稱：伊於92年5 月19日
    即將上址租屋借給乙○○居住，伊自己則在外面二天打麻將
    ，無從同意乙○○取用毒品云云，惟被告丙○○於本院審理
    時係陳稱：乙○○來借住的那二天，伊與被告甲○○回家的
    情形與平常一樣，回家時間不一定，有時晚上會出去打麻將
    ，所以回家的時間沒有固定，但均有回家等語（見本院卷二
    第40頁），足證被告甲○○前揭所辯與事實不符，其刻意隱
    瞞證人乙○○在其上址租屋處取用毒品時其有在場乙節，顯
    係欲蓋彌彰，應認證人乙○○之證述為真實，故被告甲○○
    轉讓安非他命之犯行，應堪以認定。
、刑法修正後本案法律適用之說明：
    按法律變更之比較適用，比較時應就罪刑有關之共犯、未遂
    犯、想像競合犯、牽連犯、連續犯、結合犯，以及累犯加重
    、自首減輕暨其他法定加減（如身分加減）與加減例等一切
    情形，綜其全部罪刑之結果而為比較；且就比較之結果，須
    為整體之適用，不能割裂分別適用各該有利於行為人之法律
    ，此即法律變更之比較適用所應遵守之「罪刑綜合比較原則
    」及「擇用整體性原則」（參照最高法院24年上字第4634號
    判例、同院27年上字第2615號判例，及最高法院95年第八次
    刑事庭會議決議）。刑法第28條、第47條、第51條第5 款、
    第56條等規定均業經修正，於94年2 月2 日經總統公布，並
    自95年7 月1 日起施行（以下簡稱新刑法，修正前刑法簡稱
    舊刑法），茲說明本案新舊刑法適用情形如下：
  (一)舊刑法第28條係規定：「二人以上共同實施犯罪之行為者，
    皆為正犯」，修正後則將成立共同正犯之標準，由共同正犯
    之共同「實施」犯罪，改為共同「實行」犯罪，修正理由係
    認「實施」一詞，在實務上向來認為涵蓋陰謀、預備、著手
    、實行等概念在內，惟基於近代刑法個人責任原則及法治國
    人權保障之思想，上開實務見解應有所修正，不應承認「陰
    謀共同正犯」及「預備共同正犯」為共同正犯之參與類型，
    然無礙於「共謀共同正犯」之成立。是修正後之共同正犯之
    可罰性要件之範圍業已限縮，乃屬行為可罰性要件之變更，
    自應比較新舊法。本件被告無論依修正前後規定，均構成共
    同正犯，是此部分修正對被告言之，並無有利或不利之區別
    。
  (二)新刑法第47條第1 項規定「受『徒刑』之執行完畢，或一部
    之執行而赦免後，五年以內『故意』再犯有期徒刑以上之罪
    者，為累犯，加重本刑至二分之一。」，與舊刑法第47條規
    定「受有期徒刑之執行完畢，或受無期徒刑或有期徒刑一部
    之執行而赦免後，五年以內再犯有期徒刑以上之罪者，為累
    犯，加重本刑至二分之一。」不同，而本案被告再犯本罪既
    係出於故意，無論依修正前後刑法第47條之規定均構成累犯
    。
  (三)末以舊刑法第51條第5 款規定有關數罪併罰，分別宣告其罪
    之刑，在定其應執行之刑時，「宣告多數有期徒刑者，於各
    刑中之最長期以上，各刑合併之刑期以下，定其刑期。但不
    得逾二十年」，而新刑法第51條第5 款係規定：「宣告多數
    有期徒刑者，於各刑中之最長期以上，各刑合併之刑期以下
    ，定其刑期。但不得逾三十年」，經新舊法比較結果，新刑
    法並非較有利於被告。
  (四)被告行為後，刑法第56條連續犯之規定，業於94年2 月2日
    修正公布刪除，並於95年7 月1 日施行，則被告之前揭犯行
    ，因行為後新法業已刪除連續犯之規定，此刪除雖非屬犯罪
    構成要件之變更，但顯已影響行為人刑罰之法律效果，自屬
    法律有變更，而依新刑法既已刪除連續犯之規定，則所犯上
    述數行為依數罪併罰之規定分論併罰，則依刑法第2 條第1
    項規定之「從舊從輕」原則，比較新、舊法結果，適用被告
    之行為時法律即舊刑法論以連續犯，以一罪論，較有利於被
    告。
  (五)經綜合前述各項罪刑法律變更，整體為「從舊從輕」之比較
    結果，應一體適用被告行為時即舊刑法之規定，較有利於被
    告，合先敘明。
肆、論罪科刑及沒收：
一、查海洛因屬於毒品危害防制條例第2 條第2 項第1 款所規定
    之第一級毒品；又安非他命及大麻，均屬同條例同條項第2
    款規定之第二級毒品。核被告甲○○及丙○○所為，係犯毒
    品危害防制條例第5 條第1 項之意圖販賣而持有第一級毒品
    罪、同條第2 項之意圖販賣而持有第二級毒品罪、第11條第
    2 項之持有第二級毒品（持有大麻部分）罪。又核被告甲○○轉讓第二級毒品安非他命予乙○○部分，係另犯毒品危害
    防制條例第8 條第2 項之罪。而被告二人於販入上開第一、
    二級毒品後持有之低度行為，各為進而意圖販賣上開毒品而
    持有之高度行為所吸收，均不另論罪；又被告甲○○轉讓前
    持有第二級毒品之低度行為，為轉讓之高度行為所吸收，亦
    不復另論。而被告二人間，就上開意圖販賣而持有第一級毒
    品罪、意圖販賣而持有第二級毒品罪、持有第二級毒品罪三
    罪，有犯意聯絡及行為分擔，為共同正犯。而被告甲○○、
    丙○○二人以同一販入行為而同時持有上開海洛因、安非他
    命及大麻三種毒品，係以一行為觸犯三罪名，為想像競合犯
    ，應依刑法第55條規定，從一重之意圖販賣而持有第一級毒
    品罪處斷。又被告甲○○二次轉讓第二級毒品安非他命犯行
    ，時間緊接，犯罪構成要件相同，顯係基於概括犯意為之，
    依舊刑法第56條規定，為連續犯，以一罪論，應依法加重其
    刑。又查，被告甲○○前有多次違反麻醉藥品管理條例之前
    科，其於85年間，因違反麻醉藥品管理條例案件，經本院以
    85年度訴字第1724號判處有期徒刑8 月，並經臺灣高等法院
    以85年度上訴字第5764號駁回上訴確定，於87年5 月29日縮
    短刑期執行完畢，有臺灣高等法院被告前案紀錄表在卷可稽
    ，其於五年內再犯有期徒刑以上之本罪，為累犯，應依舊刑
    法47條規定，除就法定本刑為無期徒刑部分依法不得加重外
    ，應依法加重其刑。並就被告甲○○所犯連續轉讓第二級毒
    品罪部分，依法遞加重之。被告甲○○所犯上開意圖販賣而
    持有第一級毒品罪及轉讓第二級毒品罪二罪間，罪名互異，
    行為亦殊，應分論併罰。爰審酌被告甲○○係有前科，素行
    不佳，其轉讓第二級毒品犯行，及其與被告丙○○所犯意圖
    販賣而持有第一、二級毒品犯行，足以殘害他人身心健康，
    並危害社會秩序，且犯罪後飾詞否認販入前揭毒品有出售之
    意圖等一切情狀，分別量處如主文所示之刑，並舊刑法第51
    條第5 款規定，定其應執行之刑，以昭炯戒。
二、扣案之海洛因8 包（總淨重2.25公克）及安非他命23包（總
    淨重13.7公克），雖係當場查獲之毒品，惟經臺灣桃園地方
    法院以94年度訴緝字第57號被告甲○○被訴施用第一、二級
    毒品案件中，諭知沒收銷燬確定在案，業經本院調閱該案件
    全卷查核屬實，自無需於本案重複諭知沒收銷燬。而扣案之
    大麻，為當場查獲之第二級毒品，爰依毒品危害防制條例第
    18條第1 項前段規定，宣告沒收銷燬。至於扣案之電子磅秤
    1 台、分裝袋300 個、分裝吸管4 支，被告二人供稱係渠等
    施用毒品時分裝秤重所用之物，復查無其他積極證據證明係
    專供被告等為上開意圖販賣而持有之犯行所用之物，自無從
    併予宣告沒收。
伍、不另為無罪諭知部分：
一、公訴意旨另以：被告甲○○與丙○○共同承接前開意圖販賣
    而持有第一級毒品海洛因之概括犯意聯絡，又於94年4 月7
    日23時許，經警於臺北縣樹林市○○街107 巷21弄10號2 樓
    ，查獲渠二人向綽號「牛頭」之人購買，意圖部分供己施用
    ，部分俟機販賣之海洛因12小包（警稱總淨重6.30公克）、
    海洛因分裝鏟6 支、湯匙1 支、分裝袋6 個、電子磅秤?台
    等物。因認被告二人亦係涉犯毒品危害防制條例第5 條第1
    項之意圖販賣而持有第一級毒品罪嫌。
二、按犯罪事實應依證據認定之，無證據不得認定犯罪事實；又
    不能證明被告犯罪或其行為不罰者，應諭知無罪之判決，為
    刑事訴訟法第154 條第2 項、第301 條第1 項所明文。又事
    實之認定，應憑證據，如未能發現相當之證據，或證據不足
    以證明，自不能以推測或擬制之方法，為裁判之基礎，最高
    法院40年台上字第86號判例意旨、69年台上字第1531號判例
    意旨參照。
三、公訴人認被告甲○○、丙○○二人涉犯上開意圖販賣而持有
    第一級毒品犯嫌，無非係以為警於94年4 月7 日23時許，在
    臺北縣樹林市○○街107 巷21弄10號2 樓，查獲之海洛因12
    小包（總淨重6.3 公克）、海洛因分裝鏟6 支、湯匙1 支、
    分裝袋6 個、電子磅秤?台等物，為其主要論據。訊據被告
    甲○○、丙○○二人固坦承上開扣案之海洛因12小包係由渠
    等於為警查獲前4 、5 天，共同出資向「牛頭」購買等情屬
    實，惟均堅詞否認有此部分犯行，並辯稱：渠等有施用海洛
    因的習慣，購得的海洛因係供自己施用，而扣案之電子磅秤
    是為了怕買到的毒品斤兩不足所以會帶磅秤秤重，且分裝以
    分便日後施用等語。
四、經查：被告二人於警詢、偵訊及本院審理時即坦承：渠等有
    施用安非他命及海洛因之習慣等情屬實，且渠等二人於94年
    4 月7 日23時許為警查獲後，均經警採尿送驗結果，呈安非
    他命陽性反應及嗎啡陽性反應，此有臺北縣政府警察局新莊
    分局偵辦毒品危害防制條例案被移送人姓名代碼對照表1紙
    （代碼編號分別為：100577、100578）、台灣檢驗科技股份
    有限公司於94年4 月27日出具之濫用藥物檢驗報告2 份（報
    告編號為：CH/2005/40336 、CH/2005/40337） 在卷可稽（
    見同署偵查卷第25頁、第71、72頁），足認被告二人確有施
    用海洛因及安非他命之事實。次查，上開扣案之毒品海洛因
    鑑驗後淨重僅有6.3 公克，衡諸被告二人均有施用毒品海洛
    因之情，亦難據以率認被告有何販賣之意圖；另扣案之分裝
    鏟、湯匙、分裝袋、電子磅秤等物，均屬與施用毒品有關器
    具，而分裝袋、電子磅秤等物，與施用毒品亦非無關，且亦
    非意圖販賣毒品專用必須之器具。是本件縱扣有上開物品，
    惟不足據以確認被告持有扣案之毒品海洛因即有販賣毒品之
    意圖。此外，本院復查無其他積極證據證明被告有何公訴人
    所指訴此部分之意圖販賣而持有海洛因犯行，因不能證明被
    告等此部分之犯罪，本應為被告二人無罪之諭知，因公訴人
    認被告此部分犯嫌與被告前開經論罪科刑之意圖販賣而持有
    海洛因犯行間，有連續犯之裁判上一罪關係，爰不另為無罪
    之諭知。
據上論斷，應依刑事訴訟法第299 條第1 項前段，毒品危害防制
條例第5 條第1 項、第2 項、第8 條第2 項、第11條第2 項、第
18條第1 項，刑法第2 條第1 項前段、第11條前段、修正前刑法
第28條、第56條、刑法第55條、修正前刑法第47條、第51條第5
款，判決如主文。
本案經檢察官鄧媛到庭執行職務。
中    華    民    國    95    年    9     月    20    日
                  刑事第十二庭  審判長法  官  徐蘭萍
                                      法  官  林漢強
                                      法  官  林淑婷
以上正本證明與原本無異
如不服本判決應於送達後10日內向本院提出上訴狀
                                      書記官  廖貞音
中    華    民    國    95    年     9     月    20    日
附錄本案論罪科刑法條全文：
毒品危害防制條例第5條第1、2項
意圖販賣而持有第一級毒品者，處無期徒刑或10年以上有期徒刑
，得併科新臺幣7 百萬元以下罰金。
意圖販賣而持有第二級毒品者，處5 年以上有期徒刑，得併科新
臺幣5 百萬元以下罰金。
毒品危害防制條例第8條
轉讓第一級毒品者，處1 年以上7 年以下有期徒刑，得併科新臺
幣1 百萬元以下罰金。
轉讓第二級毒品者，處6 月以上5 年以下有期徒刑，得併科新臺
幣70萬元以下罰金。
轉讓第三級毒品者，處3 年以下有期徒刑，得併科新臺幣30萬元
以下罰金。
轉讓第四級毒品者，處1 年以下有期徒刑，得併科新臺幣10萬元
以下罰金。
前四項之未遂犯罰之。
轉讓毒品達一定數量者，加重其刑至二分之一，其標準由行政院
定之。
毒品危害防制條例第11條
持有第一級毒品者，處3 年以下有期徒刑、拘役或新臺幣5 萬元
以下罰金。
持有第二級毒品者，處2 年以下有期徒刑、拘役或新臺幣3 萬元
以下罰金。
持有專供製造或施用第一、二級毒品之器具者，處1 年以下有期
徒刑、拘役或新臺幣1 萬元以下罰金。
持有毒品達一定數量者，加重其刑至二分之一，其標準由行政院
定之。


司法院資訊處製作；財團法人民間司法改革基金會備份。
